【裁判字號】    89,易緝,5
【裁判日期】    890929
【裁判案由】    毒品危害防制條例
【裁判全文】
臺灣臺東地方法院刑事判決                            八十九年度易緝字第五號
    公  訴  人  臺灣臺東地方法院檢察署檢察官
    被      告  甲○○
右列被告因違反毒品危害防制條例案件，經檢察官提起公訴 (八十七年度偵字第一一
一五號），以及移送本院併案審理（八十八年度毒偵字第六九號、八十九年度偵字第
二０九號），本院判決如左：
    主      文
甲○○連續施用第二級毒品（安非他命），累犯，免刑。
    事      實
一、甲○○曾經在民國八十五年間犯麻藥罪，被臺灣彰化地方法院判處有期徒刑三月
    確定（八十六年四月一日判決確定），而在八十六年七月十日易科罰金執行完畢
    。五年之內，仍然出於施用第二級毒品安非他命的連續犯罪故意，從八十七年四
    月二十二日開始，一直到八十七年的四月二十四日為止，在台東縣卑南鄉○○路
    六五三巷二二號的家裡面，多次施用第二級毒品安非他命，而被臺灣臺東地方法
    院在八十七年六月八日，以刑事裁定將甲○○送入臺灣臺東看守所附設勒戒處所
    ，實施觀察、勒戒。甲○○經過勒戒處所的觀察、勒戒之後，被勒戒處所綜合判
    斷認為，她仍有繼續施用毒品的傾向，於是，臺東地院馬上在八十七年七月十五
    日，又裁定將她送入台東戒治所，執行強制戒治一年。之後，甲○○在八十七年
    十一月十三日，再被臺東地裁定停止戒治，並且交付保護管束。想不到，甲○○
    離開戒治所之後，又因為施用安非他命，在八十八年四月一日，再度被臺東地院
    以她違反保護管束情節重大為理由，撤銷保護管束，並且重新命令甲○○進入戒
    治所，來執行她剩下沒有完成的強制戒治期間。如今，甲○○的強制戒治期間，
    已經在八十九年九月二十三日執行期滿。
二、本案是臺東縣警察局移送臺灣臺東地方法院檢察署檢察官而偵查起訴，以及臺灣
    臺東地方法院檢察署移送本院併案審理。
    理      由
一、本案的被告甲○○對於在右邊所敘述的時間、地點，連續施用第二級毒品安非他
    命的事實，她在本院審理中已經明白承認，而且被告的尿液經送請鑑驗，檢驗的
    結果，也證明被告的尿液中確實有安非他命的陽性反應，可以參閱附在偵查卷內
    的八十七年五月一日台東縣衛生局煙毒麻醉藥品類委託檢驗結果通知書。因此，
    本案的犯罪事實清楚，證據也很明確，被告有連續施用第二級毒品安非他命的行
    為應可認定。
二、然而，被告施用安非他命的行為以後，毒品危害防制條例在八十七年五月二十日
    ，經總統公布，並且從八十七年五月二十二日，開始生效施行，依照毒品危害防
    制條例第二條第二項第二款的規定，麻醉藥品安非他命是被列為第二級毒品。而
    施用第二級毒品安非他命，依據毒品危害防制條例第十條第二項的規定，其法定
    刑度為「三年以下有期徒刑」；依照麻藥醉品管理條例（在八十八年六月二日，
    改名為管藥品管理條例）第十三條之一第二項第四款的非法吸用安非他命，其法
    定刑度，則是「三年以下有期徒刑、拘役或一萬元以下罰金」，如果單純以刑度
    的輕重來比較，本來應該以舊的麻藥醉品管理條例的刑度比較輕而對被告有利，
    但是，毒品危害防制條例第三十五條第三款又規定；對於審判中的被告施用第二
    級毒品的案件，如果強制戒治期滿或者交付保護管束期滿，應由法院為免刑判決
    。因此之故，這兩個新舊的法律，經過本院比較刑罰的結果，反而應該以新法的
    毒品危害防制條例規定，對被告比較有利。所以，被告施用安非他命行為的時間
    ，雖然是在毒品危害防制條例生效施行以前，但是依照刑法第二條第一項前段的
    規定，卻應適用裁判時的毒品危害防制條例第十條第二項的施用第二級毒品罪來
    處罰。
三、因此，被告所觸犯的罪名是；毒品危害防制條例第十條第二項的施用第二級毒品
    罪。而且她先後多次施用第二級毒品的犯罪行為，在時間上接近，又是觸犯構成
    犯罪要件相同的罪名，應是她出於連續的犯罪故意所為，而屬於刑法第五十六條
    所規定的連續犯。另外，被告在八十五年間犯麻藥罪，被法院判處有期徒刑三月
    確定，並且在八十六年七月十日易科罰金執行完畢，可以參閱附在本院卷內的臺
    灣臺東地方法院檢察署刑案資料查註紀錄表，被告是在五年之內，再度觸犯本件
    有期徒刑以上的罪名，屬於刑法第四十七條所規定的累犯。
四、被告雖然觸犯施用第二級毒品罪，但是依照毒品危害防制條例第三十五條第三款
    的規定；對於審判中的被告施用第二級毒品的案件，如果強制戒治期滿，應該由
    法院為免刑判決。如今，被告的強制戒治期間，己經在八十九年六月二十三日屆
    滿，可以參閱附在本院卷內的執行指揮書，所以，本院依法應對本案的被告諭知
    免刑判決。
五、至於，檢察官移送本院併案審理的八十八年度毒偵字第六九號和八十九年度偵字
    第二０九號的兩件案子，檢察官是以被告甲○○具有連續犯的裁判上一罪關係，
    而移送給本院併案審理。但是，以八十八年度毒偵字第六九號所移送案件事實來
    看，被告是因為在戒治所的戒治成效合格，才會被本院裁定停止戒治並且交付保
    護管束，在八十八年二月二十三日的保護管束期間，她到臺東地檢署接受驗尿的
    結果，而呈現安非他命陽性反應，既然被告是因為戒治成效合格，才停止戒治，
    那麼，她在八十八年二月二十三日之前，所施用安非他命的行為，是否和本案的
    犯罪事實（從八十七年四月二十二日到八十七年四月二十四日），具有連續犯罪
    的關係，非常令人懷疑。
    同樣地，檢察官所移送的八十九年度偵字第二０九號案件事實（八十九年一月二
    十一日施用安非他命），是因為被告在八十八年二月二十三日之前，施用安非他
    命，她才會被本院在八十八年四月一日，以裁定撤銷她的保護管束，但是，被告
    一直沒有到案接受強制戒治的執行，她在外面被法院通緝的時候，也就是在八十
    九年一月二十一日的通緝期間，又再施用安非他命，被告這次的施用行為，和本
    案的時間相隔太久，應該是她臨時起意才會施用安非他命，所以，和本案也不具
    有連續犯罪的關係。
    既然以上的這兩件案例事實，和本案不具有連續犯罪的關係，檢察官移送給本院
    併案審理，就不符合法律的規定，本院依照刑事訴訟法第二百六十八條規定：「
    法院不得就未經起訴之犯罪審判」，就不能對未經檢察官提起公訴的案件來審理
    。
    承辦的檢察官應該依照「檢察機關辦理毒品危害防制條例案件應行注意事項」第
    二十三條的規定，以被告這兩次的施用安非他命，分別重新向本院聲請裁定對被
    告執行「觀察勒戒」，檢察官再將這兩次「觀察勒戒」的裁定，併同本案的強制
    戒治來執行。也就是說，被告雖然多了兩個「觀察勒戒」的裁定，但在執行程序
    上，還是以強制戒治的執行為優先，所以，被告的強制戒治已經期滿，就應該由
    本院諭知免刑判決。
據上論斷，應依刑事訴訟法第二百九十九條第一項但書，毒品危害防制條例第十條第
二項、第二十三條第一項、第三十五條第三款後段，刑法第十一條前段、第二條第一
項前段、第五十六條、第四十七條，判決如主文。
本案經檢察官張德寬到庭執行職務
中      華      民      國      八十九    年      九    月      二十九  日
                                  臺灣臺東地方法院刑事庭
                                      法  官  甘  大  空
右正本證明與原本無異。
如不服本判決，應於判決送達後十日內，向本院提出上訴狀。
                                      書記官  賴  淑  芬
中    華    民    國      八十九      年      十      月         五     日


司法院資訊處製作；財團法人民間司法改革基金會備份。
